【裁判字號】    95,裁,2375
【裁判日期】    951019
【裁判案由】    綜合所得稅
【裁判全文】
最  高  行  政  法  院  裁  定
                                     95年度裁字第02375號
上  訴  人  丙○○
            乙○○
            己○○
            丁○○
兼 上 4 人
訴訟代理人  戊○○
被 上訴 人  財政部臺灣省北區國稅局
代  表  人  甲○○
上列當事人間因綜合所得稅事件，上訴人對於中華民國94年5月1
8日臺北高等行政法院93年度訴字第2065號判決，提起上訴，本
院裁定如下：
    主  文
上訴駁回。
上訴審訴訟費用由上訴人負擔。
    理  由
一、按對於高等行政法院判決上訴，非以其違背法令為理由，不
    得為之，行政訴訟法第242條定有明文。是對於高等行政法
    院判決上訴，若未具體說明原判決違背何項法令、不適用或
    如何適用不當之具體情事，即非主張原判決違背法令以為上
    訴理由，其上訴不應准許。
二、被上訴人認定上訴人戊○○係私立大中華汽車駕駛訓練班（
    下稱大中華駕訓班）負責人，而該駕訓班辦理民國86年度綜
    合所得稅結算申報時，列報其他所得（誤為執行業務所得）
    計新臺幣（下同）0元。嗣經法務部調查局臺北縣調查站（
    下稱臺北縣調查站）查獲有漏稅情事，將相關資料移送被上
    訴人所屬臺北縣分局查核，經認定上訴人戊○○經營大中華
    駕訓班而另有其他所得10,195,604元漏未申報，而將上開金
    額歸入其當年度之綜合所得總額內，核定上訴人當年度之所
    得總額為12,793,176元，補徵應納稅額3,837,090元，並處
    漏稅罰鍰1,831,800元。上訴人戊○○不服上開核定而申請
    復查，主張大中華駕訓班是與其餘4名上訴人合夥經營，經
    被上訴人復查結果認定該駕訓班仍為上訴人戊○○1人經營
    ，但追減其當年度其他所得1,358,472元及罰鍰227,500元。
    上訴人以合夥人之身分對上開復查決定表示不服，而共同提
    起訴願，經財政部訴願決定將原處分關於罰鍰部分撤銷，而
    駁回其本稅部分之訴願。上訴人對本稅部分仍不服，遂提起
    本件行政訴訟。
三、原審以：（一）查大中華駕訓班之組織活動係具營利性質，
    原應以該駕訓班為稅捐主體，被上訴人雖認其非屬營利事業
    ，而逕以上訴人戊○○為原處分之相對人，固有未洽，惟被
    上訴人就上訴人戊○○經營大中華駕訓班之收入定性為「其
    他所得」，並準用執行業務所得查核辦法（下稱查核辦法）
    相關規定，對上訴人戊○○並無不利，則基於不利益變更禁
    止原則，及上訴人間僅具有合資關係，並非為了持續營業活
    動而形成人與物相結之合夥組織，故本件被上訴人就稅捐主
    體之認定並無不妥。（二）查大中華駕訓班曾辦理營利事業
    登記，而由上訴人戊○○登記為該駕訓班之負責人，且該駕
    訓班在稅捐稽徵機關留存之資料亦僅顯示戊○○為該駕訓班
    之唯一負責人，上訴人5人遲至91年11月7日始向被上訴人所
    屬臺北縣分局申報合夥登記，而系爭年度上訴人戊○○在申
    報其綜合所得稅時，結算申報書並無申報盈餘分配，更未檢
    附合夥人名冊及合夥比例資料，則被上訴人據此認定大中華
    駕訓班系爭年度所生之全部獲利均由其1人取得，自屬有據
    。至其餘4上訴人部分，因上訴人戊○○不能證明已將獲利
    分給渠等4人，被上訴人亦未因此對該4人為補稅處分，該4
    人即無為上訴人戊○○之補稅或裁量處分提起行政爭訟之主
    觀公權利存在，對本件之訴訟標的欠缺當事人適格，因此不
    具備實施訴訟之權能，渠等4人之起訴顯無理由，應逕以判
    決駁回。（三）有關所得加項之收入，屬於稅捐債權發生之
    要件事實，應由稅捐稽徵機關終極負擔事證不明之不利益。
    本件被上訴人依據臺北縣調查站查獲上訴人之現金帳（4月
    至12月）及上訴人自行申報之資料，核定系爭年度經營大中
    華駕訓班收入為26,598,402元，上訴人對有此收入之事實並
    不爭執，此項收入之原因事實應堪信為真正。至上訴人爭執
    每位學員之收費中，應扣除屬代收代付之5種費用部分，查
    被上訴人於復查時已自所查得之現金帳中扣除該費用計1,34
    9,648元，是上訴人所訴核無足採。（四）有關所得減項之
    成本及費用，因屬稅捐債權減縮或消滅之要件事實，應由納
    稅義務人終極負擔事證不明之不利益。本件被上訴人既然係
    依據查核辦法第20條第1項有關旅費支出，應提示詳載逐日
    前往地點、洽訪對象及內容等之報告單及相關文件，以資證
    明與執業有關，若未能提出者，應不予認定之規定，則因上
    訴人未提示符合該辦法所明定之相關證據資料，而予剔除系
    爭旅費857,809元，於法自無不合。從而原處分並無違誤，
    訴願決定予以維持，亦無不合。上訴人訴請撤銷，為無理由
    ，應予駁回。上訴意旨略以：（一）大中華駕訓班係由上訴
    人5人合夥經營，此有臺灣板橋地方法院82年11月23日公證
    書可證，並經被上訴人所屬臺北縣分局以北區國稅北縣資字
    第0911047136號函准以合夥登記備查在案，是本件應依合夥
    契約內所載出資金額為分配比例據以核課所得稅，始符合實
    質課稅原則。詎原判決否認該公證書之公信力，使法院權威
    喪失殆盡。（二）系爭所得總額業務收入部分，上訴人經營
    大中華駕訓班雖對每位學員收費8,500元，惟應扣除其中屬
    代收代付性質之監理所規定之駕照考驗費450元、駕照規費2
    0元、手續費30元、學習駕照費100元及體檢費150元等5種費
    用計930元。又系爭年度學員中約400名屬補考生而未繳學費
    ，另有約80名學員之學費以8折計算，亦應一併扣抵。（三
    ）系爭所得總額旅費支出部分，查大中華駕訓班辦理旅遊費
    用計857,809元，此有旅行社之收據在卷可證，亦應准予扣
    除等語。惟查上訴人所稱不惟業經原審審酌後敘明不採之理
    由，且核其主張均係就原審取捨證據，認定事實之職權行使
    ，指摘其為不當，並未敘及原判決有何違背法令，或具體說
    明原判決不適用法令或如何適用不當之具體事實，其上訴自
    為不合法，應予駁回。
四、依行政訴訟法第249條第1項前段、第104條、民事訴訟法第9
    5條、第78條、第85條第1項前段，裁定如主文。
中    華    民    國    95    年    10    月    19    日
                  第五庭審判長法  官  鄭  淑  貞
                              法  官  梁  松  雄
                              法  官  黃  合  文
                              法  官  吳  明  鴻
                              法  官  鄭  小  康
以  上  正  本  證  明  與  原  本  無  異
中    華    民    國    95    年    10    月    20    日
                              書記官  郭  育  玎


司法院資訊處製作；財團法人民間司法改革基金會備份。
